【裁判字號】    99,上訴,559
【裁判日期】    990330
【裁判案由】    妨害自由等
【裁判全文】
臺灣高等法院高雄分院刑事判決         99年度上訴字第559號
上  訴  人
即  被  告  甲○○
上列上訴人因妨害自由等案件，不服臺灣高雄地方法院98年度訴
字第1105號中華民國99年1 月26日第一審判決（起訴案號：臺灣
高雄地方法院檢察署96年度偵字第25228 號），提起上訴，本院
判決如下：
     主  文
上訴駁回。
     理  由
一、按不服地方法院之第一審判決而上訴者，應向管轄第二審之
    高等法院為之。上訴書狀應敘述具體理由；上訴書狀未敘述
    上訴理由者，應於上訴期間屆滿後20日內補提理由書於原審
    法院，逾期未補提者，原審法院應定期間先命補正。第二審
    法院認為上訴書狀未敘述理由或上訴有第362 條前段之情形
    者，應以判決駁回之。但其情形可以補正而未經原審法院命
    其補正者，審判長應定期間先命補正，刑事訴訟法第361 條
    、第367 條，分別定有明文。又所謂不服第一審判決之具體
    理由，必係依據卷內既有訴訟資料或提出新事證，指摘或表
    明第一審判決有何採證認事、用法或量刑等足以影響判決本
    旨之不當或違法，而構成應予撤銷之具體事由，始克當之（
    例如：依憑證據法則具體指出所採證據何以不具證據能力，
    或依憑卷證資料，明確指出所為證據證明力之判斷如何違背
    經驗、論理法則）；倘僅泛言原判決認定事實錯誤、違背法
    令、量刑失之過重或輕縱，而未依上揭意旨指出具體事由，
    或形式上雖已指出具體事由，然該事由縱使屬實，亦不足以
    認為原判決有何不當或違法者（例如：對不具有調查必要性
    之證據，法院未依聲請調查亦未說明理由，或援用證據不當
    ，但除去該證據仍應為同一事實之認定），皆難謂係具體理
    由，俾與第二審上訴制度旨在請求第二審法院撤銷、變更第
    一審不當或違法之判決，以實現個案救濟之立法目的相契合
    ，並節制濫行上訴（最高法院97年度台上字第892 號判決意
    旨參照）。是以上訴人之上訴書狀或補提之上訴理由書，雖
    有敘述上訴理由，惟並未具體敘述第一審判決有上述違法、
    不當情形，即與未敘述具體理由無異，其所為上訴，即不符
    合上訴之法定要件。
二、本件上訴人即被告甲○○共同犯圖利聚眾賭博罪，經原審判
    處有期徒刑6 月，如易科罰金，以新臺幣（下同）2 千元折
    算壹日，又共同犯恐嚇危害安全罪，經原審判處有期徒刑5
    月，如易科罰金，以2 千元折算壹日，減為有期徒刑2 月又
    15日，如易科罰金，以2 千元折算壹日；又共同犯剝奪他人
    行動自由罪，經原審判處有期徒刑5 月，如易科罰金，以2
    千元折算壹日，應執行有期徒刑1 年，如易科罰金，以幣2
    千元折算壹日。被告不服提起上訴，略以：被告於警、偵
    及原審均配合調查、審判，犯罪態度誠屬良好，原判決雖就
    被告所犯之罪均准予易科罰金，惟折算標準係以2 千元折算
    1 日，依原審法院定應執行有期徒刑1 年，被告如易科罰金
    ，將需繳納73萬元，是以2 千元折算1 日之折算標準稍嫌過
    高，爰請就量刑、易科罰金折算標準部分再予酌量，期符罪
    刑相當原則。原判決於論罪科刑欄部分，僅就被告犯後態
    度審酌，而就刑法第57條其餘各款未予斟酌。原判決事實
    欄一、認被告「甲○○與葉怡誠累計經手簽賭金額高達10餘
    億元」，惟此部分卷內全無證據可佐，理由欄復未就此所認
    「簽賭金額高達10餘億元」敘明所憑以認定之證據，是原判
    決不無有刑事訴訟法第379 條第14款判決理由不備之違法云
    云。
三、關於刑之量定，係實體法上賦予法院得為自由裁量之事項，
    倘其未有逾越法律所規定之範圍，或濫用其權限，即不得任
    意指摘為違法。且在同一犯罪事實與情節，如別無其他加重
    或減輕之原因，下級審量定之刑，亦無過重或失輕之不當情
    形，則上級審法院對下級審法院之職權行使，原則上應予尊
    重（最高法院75年度台上字第7033號判例；85年度台上字第
    2446號判決意旨參考）。
四、查原判決業已審酌賭博乃以射倖行為賺取暴利，因沈迷於賭
    博而致家庭破裂、荒廢正事者時有所聞，被告甲○○為圖僥
    倖牟利，共同經營職棒簽賭網站，並利用該簽賭網站下注簽
    賭，就本件扣案之賭博用具、所經手賭資金額觀之，可見該
    簽賭網站之規模甚鉅，對社會法益造成損害非輕，又為追討
    賭債，竟對他人出言恐嚇及剝奪行動自由，顯見法治觀念薄
    弱，惟念及其能坦承犯行，已與被害人乙○○、林松柏和解
    ，有和解書2 紙在卷可稽，犯後態度尚可等一切情狀，分別
    量處上開所示之刑，並審酌其為上開簽賭網站之總代理商，
    夥同蘇國展、洪榮煌為上開恐嚇及剝奪他人行動自由犯行情
    節之輕重，諭知如主文所示之易科罰金折算標準，即以新2
    千元折算1 日。另其所犯上開恐嚇危害安全罪之犯罪時間均
    在96年4 月24日以前，且符合中華民國九十六年罪犯減刑條
    例第2 條第1 項第3 款之規定，爰依法予以減刑上開所示之
    刑，並就其所犯之上開3 罪定其應執行刑為有期徒刑1 年及
    諭知以2 千元為易科罰金之折算標準等情；業已斟酌關於刑
    法第57條科刑之一切情狀，在適法範圍內行使裁量權，從輕
    量刑，核無量刑瑕疵或違背法令不當之情形；被告上訴理由
    仍以原判決量刑、及易科罰金以2 千元折算1 日部分，尚嫌
    過高云云，尚非可取，且未指摘原判決關於適用法律及量刑
    等項，有何具體違法或不當之處。
五、又按犯罪事實之認定、證據之取捨及證據證明力如何，乃事
    實審法院之職權，而法院憑以認定犯罪事實之證據，並不以
    直接證據為限，即綜合各種證據，本於推理作用，為其認定
    犯罪事實之基礎，故何種證據應予調查，其調查之範圍如何
    ，如不違背經驗法則與論理法則，係屬事實審法院得依職權
    自由裁量之事項，自不容任意指為違法( 最高法院44年台上
    字第702號、46年台上字第529號判例參照)。
六、查被告甲○○與共同被告葉怡誠共同基於意圖營利供給賭博
    場所、聚眾賭博及在公眾得出入之場所賭博之集合犯意聯絡
    ，自民國95年1 月初某日起至96年11月6 日止，擔任「太陽
    城」職業運動簽賭網站（http://577.amon-re888.com ）之
    總代理商，以二人共用之專屬帳號WC 888與密碼a1234 ，邀
    集不特定之賭客透過網路登入網站後，依網站所示讓分盤下
    注之方式對賭，賭客賭贏時，可獲得依各場賠率計算之賭金
    ，賠率則由被告甲○○與同案被告葉怡誠各自決定；賭客賭
    輸時，由莊家獲得賭金，其中2 成由上線即真實姓名年籍不
    詳綽號「香仔」之成年女子獲得，其餘8 成則由甲○○與葉
    怡誠均分；賭客不論輸贏，甲○○、葉怡誠均以每1 萬元之
    賭金退150 元之「水錢」。甲○○與葉怡誠並分別邀集與其
    等有前揭犯意聯絡之同案被告蘇國展、劉振淋、陳志濱、張
    振輝、林益良、林松柏等擔任下層代理商，負責招攬賭客，
    並從中抽取上開「水錢」，或依與甲○○、葉怡誠約定之輸
    贏成數利潤，被告甲○○與同案被告葉怡誠累計經手簽賭金
    額高達10餘億元等情，業據被告甲○○於原審坦承不諱( 見
    原判決書第7 頁) ，此據被告甲○○於原審中供述：伊認罪
    ，沒有意見等語（見原審卷一第591 頁、原審卷二第105 頁
    反面) ，並有搜索扣押筆錄、扣押物品目錄表附卷可憑( 見
    原判決書第7 頁) ；又被告甲○○共同經營職棒簽賭網站，
    並利用該簽賭網站下注簽賭，就本件扣案之賭博用具、所經
    手賭資金額觀之，可見該簽賭網站之規模甚鉅，亦為原判決
    理由內敘明在案( 見原判決書第11頁) ；是原審就被告甲○
    ○與同案被告葉怡誠累計經手簽賭金額高達10餘億元部分，
    亦已詳敘其所憑之依據、認定之理由，從形式上觀察，原判
    決並無認定事實全無據證或理由不備違背法令之情形。
七、綜上所述，本院審酌上情，認原審依被告之自白，並斟酌全
    辯論意旨及調查證據之結果，而依數罪予以論罪科刑，於判
    決內已具體說明論科之理由，及其憑以認定之證據，客觀上
    並無何違法或不當之處，量刑業已從輕。被告上訴意旨所陳
    各語，經核均未依據卷內既有訴訟資料，具體指出或表明原
    判決有何採證、認事、用法等足以影響判決本旨之不當或違
    法之理由，僅係對原判決已說明論斷之事項，徒憑己意再為
    爭執，並未具體指摘原判決有如何採證、認事、用法等違反
    經驗法則之不當或違法，而足以影響判決本旨，應認未符合
    具體理由之要件，揆諸前揭說明，其上訴亦不合法律上之程
    式。
八、爰依刑事訴訟法第367 條前段、第372 條，不經言詞辯論，
    逕為判決如主文。
中    華    民    國    99    年    3     月    30    日
                 刑事第九庭     審判長法  官  莊秋桃
                                      法  官  范惠瑩
                                      法  官  田平安
以上正本與原本無異。
妨害自由部分如不服本判決，應於判決送達後10日內向本院提出
上訴狀，其未敘述理由者，並應於提出上訴狀後10日內向本院補
提上訴理由狀（應附繕本）。
其餘均不得上訴。
中    華    民    國    99    年    3     月    30    日
                                  書  記  官  張宗芳

司法院資訊處製作；財團法人民間司法改革基金會備份。
